【裁判字號】    92,交上訴,53
【裁判日期】    920815
【裁判案由】    業務過失致死
【裁判全文】
臺灣高等法院高雄分院刑事判決                    九十二年度交上訴字第五三號
    上  訴  人  臺灣高雄地方法院檢察署檢察官
    被      告  乙○○
右上訴人因被告業務過失致死案件，不服臺灣高雄地方法院九十二年度交訴字第一二
號中華民國九十二年三月十八日第一審判決（起訴案號：臺灣高雄地方法院檢察署九
十一年度偵字第二二一三二號）提起上訴，本院判決如左：
    主  文
上訴駁回。
    理  由
一、公訴意旨略以：被告乙○○為營業小客車司機，為從事駕駛業務之人，於民國九
    十一年六月十五日下午五時三十分許，駕駛車牌號碼二一五─ＬＴ號營業小客車
    ，在高雄市○○○路由西向東行駛，行經該路段與水源路之交岔路口時，原應注
    意車輛變換車道時，需丙直行車先行，並注意安全距離，而依當時天候晴朗，日
    間自然光、路面乾燥無缺陷，無障礙物，視距良好等情況，並非不能注意，詎其
    仍疏未注意丙直行車先行，復未保持安全距離，即貿然自外側快車道向右變換至
    右側慢車道，致所駕駛之上開營業小客車右照後鏡與同為由西向東，於九如一路
    同路段同向行駛，由林葉春妹所駕駛，車號ＵＥＬ─八三六號之輕機車左側車身
    發生碰撞，林葉春妹因而人車倒地，並受有第三腰椎壓迫性骨折、右手、右膝、
    左小腿、左踝挫擦傷等傷害，送醫治療後，因左小腿之傷口發炎潰瘍，引發敗血
    症、縱膈腔膿瘍，嗣於同年九月二十三日上午七時許不治死亡。因認被告乙○○
    涉犯刑法第二百七十六條第二項之業務過失致人於死罪嫌等語。
二、按刑法上之過失，其過失行為與結果間，在客觀上須有相當因果關係始得成立。
    所謂相當因果關係，係指依經驗法則，綜合行為當時所存在之一切事實，為客觀
    之事後審查，認為在一般情形下，有此環境、有此行為之同一條件，均可發生同
    一之結果者，則該條件即為發生結果之相當條件，行為與結果即有相當之因果關
    係。反之，若在一般情形下，有此同一條件存在，而依客觀之審查，認為不必皆
    發生此結果者，則該條件與結果並不相當，不過為偶然之事實而已，其行為與結
    果間即無相當因果關係。此有最高法院七十六年台上字第一九二號判例意旨可資
    參照。
三、公訴人認被告對告訴人甲○○之母林葉春妹死亡，應負業務過失致死罪，係認定
    被告於右揭時地駕車肇事之過失行為，與林葉春妹嗣後之死亡結果，有相當因果
    關係為其論據。惟訊據被告固坦承於右揭時地駕駛上開營業小客車，與林葉春妹
    駕駛之前揭輕機車發生擦撞，致林葉春妹受有第三腰椎壓迫性骨折、右手、右膝
    、左小腿、左踝挫擦傷等事實，但否認應對林葉春妹之死亡負過失致死罪責，辯
    稱：我認為我沒有過失，是被害人沒有保持安全距離才撞到我的，車禍發生當時
    ，林葉春妹僅受有腰椎骨折、手腳挫擦傷等輕傷，林葉春妹嗣後死亡乃因其本身
    之糖尿病所致，與車禍所造成之傷害，並無相當因果關係，又本件車禍之賠償，
    業經高雄縣鳥松鄉調解委員會調解成立，並經法院核定在案，依鄉鎮市調解條例
    第二十四條第一項規定，本件屬不得再為告訴案件，應為不受理判決等語。
四、經查：被告於右揭時地駕車變換車道未保持安全距離，致與告訴人之母林葉春妹
    所騎乘之輕機車發生擦撞等過失情事，業經高雄市政府建設局車輛行車事故鑑定
    委員會以高市鑑字第九一一○三二號鑑定意見書鑑定明確（見偵查卷第八頁），
    並有交通事故現場草圖、交通事故談話紀錄表、道路交通事故調查報告表、肇事
    現場照片等在卷足佐（見警卷第十二至十六頁），被告空言否認有過失，並不足
    採；而林葉春妹因本件車禍受有第三腰椎壓迫性骨折及右手、右膝、左小腿、左
    踝等挫擦傷之情，亦有林葉春妹於車禍發生當日最先被送往治療之林進興醫院診
    斷書附卷可供審認（見警卷第七頁），故被告因前述駕車過失行為，致林葉春妹
    受有上揭傷害之事實，洵堪認定。又查，林葉春妹嗣因上開傷口發炎潰爛，先後
    再至楊柯醫院、乃榮醫院住院治療，嗣於九十一年八月十八日因深頸部感染併發
    縱隔腔濃瘍而有發燒、頸部發炎、腫痛情形，再轉入財團法人長庚紀念醫院高雄
    分院（下稱高雄長庚醫院）治療，而於同年九月二十三日因敗血症與多重器官衰
    竭死亡等情，固亦有楊柯醫院、乃榮醫院、高雄長庚醫院診斷證明書及臺灣高雄
    地方法院檢察署相驗屍體證明書、鑑定驗斷書等附卷可稽（見相卷第六至十、二
    二至三○頁）；然客觀審查林葉春妹車禍所受前揭傷勢，傷情並非嚴重足以致死
    ，亦即就一般常情而言，一般人受有同等傷勢，非必然均會發生死亡結果，應堪
    肯認，而林葉春妹於本件車禍發生前即罹患有糖尿病，早於八十五年間即經高雄
    長庚醫院醫師診斷發現，其後即均經該院醫師門診施以降血糖藥物治療之病史，
    此據告訴人於警訊中陳明外，並經原審向高雄長庚醫院查明屬實，有該院九十二
    年二月十九日（九二）長庚院高字第○三七三號函在卷可按（見原審卷第二九頁
    ），且林葉春妹最終引發敗血症與多重器官衰竭死亡原因，是與其罹患之糖尿病
    有關，復據前揭高雄長庚醫院函敘甚明，並再以九十二年六月十八日（九二）長
    庚院高字第一八五二號函覆本院載稱：「病患林葉春妹之車禍發生時間據病歷所
    載為九十一年六月間（誤載為五月間），當時有骨盆骨折及肋骨骨折，而深頸部
    感染併發縱膈腔膿瘍時間為九十一年八月間，就時間及致病之轉機上，其死亡原
    因與車禍之傷害並無因果關係」等語甚詳。本院為求慎重，再將林葉春妹就診之
    林進興醫院、楊柯醫院、乃榮醫院等相關病歷資料，函請法務部法醫研究所鑑定
    結果，亦認：死者林葉春妹死因是因糖尿病引起頸部深部感染併發敗血性休克致
    死，而其左下肢的潰瘍亦因糖尿病而不易癒合，所以其死因與車禍並無直接因果
    關係存在等語，有該所九十二年八月五日法醫理字第○九二○○○二五六○號函
    附法醫文書審查鑑定書在卷足憑，顯見林葉春妹之死亡，乃因其本身之糖尿病所
    致，就被告之過失行為所可能導致之結果而言，實屬偶然之事實，故被告之過失
    行為與林葉春妹之死亡結果間，應無相當因果關係，自堪認定。被告所為，核應
    成立刑法第二百八十四條第二項之業務過失傷害罪，公訴人認應負業務過失致死
    罪責，容有違誤。
五、再按刑法第二百八十四條第二項之業務過失傷害罪，依同法第二百八十七條前段
    之規定，須告訴乃論。而告訴乃論之罪，其告訴經撤回者，法院應諭知不受理之
    判決，刑事訴訟法第三百零三條第三款亦定有明文；又刑事案件於偵查中或第一
    審法院辯論終結前，調解成立，經法院核定，並經當事人同意撤回者，視為於調
    解成立時撤回告訴或自訴，復為鄉鎮市調解條例第二十五條第二項所明定。查被
    告與告訴人就本件交通事故之賠償事宜，業經高雄縣鳥松鄉調解委員會調解成立
    ，並經原審法院核定在案，有被告提出之高雄縣鳥松鄉調解委員會調解書附卷可
    稽（見原審卷第二八頁），並據告訴人於原審審理時陳明無誤，告訴人亦表明不
    再追究而撤回本件告訴之意（見原審卷第三四、三五頁）。從而，原審依前揭法
    條規定，諭知公訴不受理之判決。核其認事用法，均無不當，公訴人仍執陳詞，
    認被告之過失行為與被害人林葉春妹之死亡結果間，難謂無相當因果關係云云，
    提起上訴，為無理由，應予駁回。末查本件係公訴人對原審諭知不受理判決而提
    起上訴，經本院認為上訴無理由而駁回上訴，爰不經言詞辯論逕予判決。
據上論斷，應依刑事訴訟法第三百六十八條、第三百七十二條，判決如主文。
中    華    民    國      九十二      年      八      月     十五   日
                              臺灣高等法院高雄分院刑事第八庭
                                  審判長法官  郭雅美
                法官  江泰章
                                        法官  裕斗
右正本證明與原本無異。
如不服本判決應於收受本判決後十日內向本院提出上訴書狀，其未述上訴理由者，
並得於提起上訴後十日內向本院補提理由書狀（均須按他造當事人之人數附繕本)「
切勿逕送上級法院」。
                                      書記官  吳福連
中    華    民    國      九十二      年      八      月     十五   日


司法院資訊處製作；財團法人民間司法改革基金會備份。
